最高法院刑事判決　　　　　　一○○年度台上字第一○六二號
上　訴　人　詹○○
選任辯護人　張智超律師
上列上訴人因妨害性自主等罪案件，不服台灣高等法院中華民國
九十八年六月三十日第二審判決（九十八年度上訴字第一○九六
號，起訴案號：台灣士林地方法院檢察署九十六年度偵字第五七
五七號），提起上訴，本院判決如下：
    主  文
上訴駁回。
    主  文 
按刑事訴訟法第三百七十七條規定，上訴於第三審法院，非以判
決違背法令為理由，不得為之。是提起第三審上訴，應以原判決
違背法令為理由，係屬法定要件。而上訴第三審法院之案件，是
否以判決違背法令為上訴理由，應就上訴人之上訴理由書狀加以
審查，如果上訴理由書狀並未依據卷內訴訟資料，具體指摘原判
決不適用何種法則或如何適用不當，或所指摘原判決違法情事，
顯與法律規定得為第三審上訴理由之違法情形，不相適合時，均
應認其上訴為不合法律上之程式，予以駁回。至原判決究有無違
法，與上訴是否以違法為理由，係屬二事。本件原審經審理結果
，認為上訴人詹○○（真實姓名詳卷）違反被害人意願性交之犯
行明確，因而維持第一審所為，比較行為時及裁判時法律，適用
最有利於上訴人之規定，論處上訴人對十四歲以下之女子以違反
其意願之方法而為性交二罪及連續對十四歲以下之女子以違反其
意願之方法而為性交罪等罪刑之判決，駁回檢察官及上訴人之第
二審上訴，已詳敘調查、取捨證據之結果及憑以認定犯罪事實之
心證理由。並就上訴人否認犯行之供詞及其所辯各語認非可採，
予以論述。原判決依憑被害人即行為時未滿十四歲之Ａ女（真實
姓名詳卷）於其向第一審法院聲請保護令事件訊問時及本案偵查
、審理中，屢次指訴上訴人有原判決事實欄所示，違反其意願對
其性交之性侵害犯行，且依卷附○○紀念醫院之被害人驗傷診斷
書、診斷證明書及函文，被害人處女膜確有舊裂傷，並呈披衣菌
陽性反應，顯示受披衣菌感染，此種感染最常見之原因為性行為
所引起，而被害人堅詞否認曾與他人發生性關係，本件亦查無證
據顯示檢驗當時年甫十五歲之被害人另與他人有性交行為，該處
女膜陳舊性裂傷自足佐證被害人對上訴人性侵害之指訴之真實性
，再參以證人即被害人友人曾○於偵查及第一審審理時，供證其
因與被害人電話聯絡，察覺被害人言談異常，經追問，始據被害
人告知自就讀國民中學一、二年級時起，長期遭上訴人性侵害，
故而報警等語，核亦與被害人所稱其因母平素極袒護上訴人，故
遭上訴人性侵害後，未即告知其母，嗣因與曾○聊天之際，曾○
發現其情緒欠佳追問原委，其一時失控，始將遭性侵害之情據實
以告等語相符，觀諸被害人就上訴人對其所為性侵害，因無法向
其母即上訴人之配偶啟齒而長期隱忍，以致在友人追問下，一時
難以自禁而和盤托出之情，益徵被害人本件性侵害之指訴非虛，
因認上訴人確有違反被害人意願而為性交犯行。業於理由內論述
甚詳。上訴意旨或未依卷證，恣意指摘原判決徒以被害人指訴為
認定上訴人犯罪之唯一證據，或執台北縣政府（已改制為新北市
政府）家庭暴力暨性侵害防治中心之個案心理諮商報告書所載被
害人對上訴人之性侵害行為有過度合理化現象等語為據，徒憑己
意，主張本件案發時被害人未滿十四歲，尚處懵懂不解人事之際
，依其指訴，上訴人既未有強暴、脅迫行為，縱確曾與被害人性
交，是否僅屬刑法第二百二十七條之對幼女性交罪，非無探究餘
地，並進而指摘原判決就該諮商報告，恝而不論，復未說明理由
，有理由欠備云云，俱非適法之第三審上訴理由。而原判決上開
論述，併引曾○證言資為上訴人性侵害犯罪之證據，旨在說明被
害人係於曾○追問下，被動說出其鮮為人知之受害情形，用以印
證被害人指訴之真實性。上訴意旨或以曾○被害人遭上訴人性侵
害一節，僅係自被害人處得知之傳聞，欠缺補強證據之適格，指
摘原判決併採其證言為上訴人犯罪之證據，顯有未洽，或以原判
決未具體說明其引用曾○證言為佐證，究為補強證明上訴人何次
性侵害行為，有理由不備之違法云云，均屬誤會。又原判決併援
引被害人對上訴人性侵害之指訴為本件科刑判決之基礎，就被害
人關於上訴人對其違反意願而為性交歷次所使用之方法係以手指
或生殖器進入其陰道、實行性交行為之處所究為彼等搬遷前或搬
遷後之住處、係於何一房間內為之等各端，前後所言略有不符一
節，業於理由內說明係因被害人當時年幼，且受害多次，期間復
長達數年，並歷經多個處所，記憶混淆所致，核與客觀上之經驗
法則尚無違背。上訴意旨猶以本件被害人所為指訴，關於上訴人
性侵害所採之手段、實行之地點，前後不一，非無瑕疵，指摘原
判決採證不當云云，係就原審已經於判決理由內說明之事項，執
陳詞重為事實上之爭執，自非適法之第三審上訴理由。再者，原
審對上訴人否認曾對被害人性交，所持因罹患肺結核病，長期服
藥，導致性功能障礙，已不能人道云云之辯解，已傳訊為上訴人
治療肺結核之醫師張○孝到庭，查明其為上訴人治療肺結核所開
立之藥物，依目前相關文獻，尚無影響病人性功能之副作用等情
無訛，並有卷附○○○立聯合醫院函文可按，原判決因認所辯上
情不足採信，亦已詳為指駁說明。況上訴人配偶即被害人之母於
第一審審理時，亦證稱其與上訴人離婚後，仍繼續同居及為性行
為等語，足徵上訴人所辯因性功能障礙而不能人道云者，並無可
採。上訴意旨猶以上訴人配偶僅供稱與上訴人有性行為，然關於
性交過程，上訴人是否無法主動將生殖器伸入被害人陰道，則隻
字未提，原審未依其聲請傳訊上訴人配偶或依職權向泌尿科醫生
進一步查明，有證據調查職責未盡及理由不備之違法云云，亦顯
不足據以辨認原判決已具備違背法令之形式要件。至其餘意旨，
則係就屬原審採證認事職權之適法行使及原判決已說明事項，重
為事實之爭辯，亦與法律所規定得上訴第三審之理由不相適合。
依上揭說明，本件上訴不合法律上之程式，應予駁回。
據上論結，應依刑事訴訟法第三百九十五條前段，判決如主文。
中    華    民    國    一○○    年   三   月   十   日
                      最高法院刑事第二庭
                          審判長法官  張  淳  淙  
                                法官  劉  介  民  
                                法官  蔡  彩  貞  
                                法官  孫  增  同  
                                法官  李  嘉  興  
本件正本證明與原本無異
                                      書  記  官  
中    華    民    國  一○○  年    三    月   十五   日
                                                     Ｍ